ACORDAO-COMPLETO-2564666

ACÓRDÃO 2064/2023 ATA 6/2023 - SEGUNDA CÂMARA

VISTOS, relatados e discutidos estes autos que cuidam de ato de aposentadoria, em que se apreciam pedidos de reexame interpostos pelo Ministério Público do Trabalho (MPT) e por Luís Antônio Camargo de Melo, contra o Acórdão 1523/2022-TCU-Segunda Câmara, de relatoria do Ministro Augusto Nardes, mediante o qual este Tribunal negou registro ao referido ato;
ACORDAM os Ministros do Tribunal de Contas da União, reunidos em Sessão da Segunda Câmara, diante das razões expostas pelo Relator, nos termos do art. 48, c/c o art. 33, ambos da Lei 8.443/1992 e do art. 286, c/c o art. 285, ambos do Regimento Interno do TCU, em:
9.1. conhecer dos pedidos de reexame interpostos pelo Ministério Público do Trabalho e por Luís Antônio Camargo de Melo para, no mérito, negar-lhes provimento;
9.2. dar ciência desta deliberação ao recorrente e à unidade jurisdicionada.

Pedido de reexame interposto por Luís Antônio Camargo de Melo,Ministério Público do Trabalho contra decisão de

Segunda Câmara

Ministério Público do Trabalho.

3. Interessados/Responsáveis/Recorrentes:
3.1. Interessados: Luís Antônio Camargo de Melo (XXX.044.257-XX).
3.2. Recorrentes: Ministério Público do Trabalho (26.989.715/0005-36); Luís Antônio Camargo de Melo (XXX.044.257-XX).

13.1. Ministros presentes: Vital do Rêgo (Presidente), Augusto Nardes, Aroldo Cedraz e Antonio Anastasia (Relator).

ANTONIO ANASTASIA

Ministro Augusto Nardes.

Apreciam-se pedidos de reexame interpostos pelo Ministério Público do Trabalho e por Luís Antônio Camargo de Melo, contra o Acórdão 1523/2022-TCU-Segunda Câmara, de relatoria do Ministro Augusto Nardes, mediante o qual este Tribunal considerou ilegal o ato de concessão de aposentadoria.
2. 	Transcrevo, a seguir, a instrução do auditor da AudRecursos (peça 32) , que contou com a anuência do diretor da unidade (peça 33) e do Ministério Público (peça 34) , representado pelo Procurador Júlio Marcelo de Oliveira:
"INTRODUÇÃO
1.	Trata-se de pedidos de reexame (peças 13 e 18) interpostos pelo MPT e pelo Sr. Luis Antônio Camargo de Melo, procurador do trabalho aposentado, contra o Acórdão 1523/2022-TCU-Segunda Câmara (peça 8) , que teve como relator o Excelentíssimo Senhor Ministro Augusto Nardes.  
1.1.	A deliberação recorrida apresenta o seguinte teor (grifos inseridos) :
VISTOS, relatados e discutidos estes autos em que se aprecia ato de aposentadoria emitido pelo Ministério Público do Trabalho,
ACORDAM os Ministros do Tribunal de Contas da União, reunidos em sessão da Segunda Câmara, diante das razões expostas pelo Relator e com fundamento na Constituição Federal, art. 71, III e IX e na Lei 8.443/1992, arts. 1º, V, e 39, II, em:
9.1. considerar ilegal, recusando-lhe registro, o ato de aposentadoria de Luis Antonio Camargo de Melo, com base nos arts. 71, inciso III, da Constituição Federal, 1º, inciso V, e 39, inciso II, da Lei 8.443/1992 e 260, § 1º, do Regimento Interno;
9.2. dispensar o ressarcimento das quantias indevidamente recebidas de boa-fé (Enunciado 106 da súmula da jurisprudência predominante do TCU) ;
9.3. determinar, com fulcro no art. 262, caput, do Regimento Interno deste Tribunal, ao Ministério Público do Trabalho que: 
	9.3.1. no prazo de quinze dias, contados da notificação:
9.3.1.1. dê ciência desta deliberação ao interessado e o alerte de que o efeito suspensivo proveniente da interposição de eventuais recursos junto ao TCU não o eximirá da devolução dos valores percebidos indevidamente, caso o recurso não seja provido;
9.3.1.2. promova a exclusão da vantagem impugnada, sob pena de responsabilidade solidária da autoridade administrativa omissa;
	9.3.2. no prazo de trinta dias, contados da ciência desta decisão:
9.3.2.1. envie a este Tribunal documentos comprobatórios de que o interessado foi notificado deste julgamento;
9.3.2.2. emita novo ato, livre da irregularidade ora apontada, em substituição ao ato impugnado, e o submeta a nova apreciação por esta Corte;
	9.4. dar ciência desta deliberação ao Ministério Público do Trabalho.
HISTÓRICO
2. 	O ato de aposentadoria do interessado foi julgado ilegal em virtude de contemplar o pagamento cumulativo de subsídio com parcela de quintos incorporados pelo exercício de cargo comissionado. Isso porque, com o advento da Emenda Constitucional 19/1998, foi instituído o regime de remuneração mediante parcela única de subsídio, nos termos do art. 39, § 4º, da Constituição Federal: 
"§ 4º O membro de Poder, o detentor de mandato eletivo, os Ministros de Estado e os Secretários Estaduais e Municipais serão remunerados exclusivamente por subsídio fixado em parcela única, vedado o acréscimo de qualquer gratificação, adicional, abono, prêmio, verba de representação ou outra espécie remuneratória, obedecido, em qualquer caso, o disposto no art. 37, X e XI."
2.1.	Assim, entendeu-se que, uma vez instituído o subsídio como forma de remuneração para determinada categoria, não haveria espaço para o pagamento de outras parcelas remuneratórias.
2.2.	As razões que levaram ao referido julgamento encontram-se bem resumidas no voto condutor da decisão recorrida (peça 9) , compensando a transcrição:
Tratam os autos de ato de concessão de aposentadoria de Luis Antonio Camargo de Melo, ex-servidor do Ministério Público do Trabalho.
2.	A Secretaria de Fiscalização de Integridade de Atos e Pagamentos de Pessoal e de Benefícios Sociais (Sefip) detectou em suas análises o recebimento irregular de proventos na forma de subsídio com parcela de quintos.  
3.	Sendo assim, a unidade técnica propôs, com a anuência do Ministério Público junto a este Tribunal (MPTCU) , a apreciação pela ilegalidade do ato, com negativa de seu registro, além de determinações ao órgão de origem. 
4.	Desde já, manifesto, pelos motivos que exponho a seguir, minha concordância com o posicionamento uniforme exarado nos autos e adoto os fundamentos utilizados como razões de decidir.
5.	De fato, reforçando as análises da Sefip (transcritas no relatório precedente) , destaco que, segundo pacífica jurisprudência desta Corte de Contas, a remuneração por subsídio deve ocorrer por meio de parcela única (art. 39, § 4º, da Constituição Federal) , ressalvadas as verbas de caráter indenizatório, entre as quais não se incluem as decorrentes da incorporação de quintos ou décimos (Acórdão 11540/2020-TCU-Primeira Câmara, Rel. Min. Augusto Sherman, e 1.741/2014-Segunda Câmara, Rel. Min. Raimundo Carreiro) .
6.	Também é entendimento deste Tribunal que eventual Resolução do Conselho Nacional do Ministério Público (CNMP) que permita o pagamento de vantagem pessoal decorrente da incorporação de quintos ou décimos em conjunto com subsídio não se sobrepõe ao entendimento do TCU em sentido contrário, porquanto cabe ao Tribunal a palavra final no que diz respeito à legalidade dos atos de admissão e concessões, nos termos do art. 71, inciso III, da Constituição Federal (Acórdão 1121/2020-TCU-Plenário, Rel. Min. Bruno Dantas) .
7.	Vale destacar ainda, que o Supremo Tribunal Federal, no âmbito do Recurso Extraordinário RE 587.371, com Repercussão Geral, definiu a tese de que "não encontra amparo constitucional a pretensão de acumular, no cargo de magistrado ou em qualquer outro, a vantagem correspondente a 'quintos', a que o titular fazia jus quando no exercício de cargo diverso".
8.	Outros julgados de Tribunais Superiores reforçam esse entendimento, conforme bem destacou o voto do Ministro Bruno Dantas, proferido no julgamento do Acórdão 1121/2020-TCU-Plenário:
"13. Aliás, muito embora a sobredita tese cuide da hipótese de quintos incorporados em cargo diverso, nem mesmo o exercício de função comissionada já quando integrante da carreira remunerada por subsídio permite a manutenção da parcela de quintos, ante a inexistência de direito adquirido a regime de remuneração. Um bom exemplo dessa intelecção é a decisão exarada pelo STF nos autos do RE 798.827/DF, por ocasião de embargos de declaração no agravo regimental, nos seguintes termos:
'Ementa: EMBARGOS DE DECLARAÇÃO NO AGRAVO REGIMENTAL NO RECURSO EXTRAORDINÁRIO. ADMINISTRATIVO. MEMBROS DO MINISTÉRIO PÚBLICO. VENCIMENTOS: VANTAGENS PESSOAIS CUMULADAS COM SUBSÍDIO MENSAL. DIREITO ADQUIRIDO A REGIME JURÍDICO. INEXISTÊNCIA. ABSORÇÃO PELO SUBSÍDIO. PRESERVAÇÃO DO MONTANTE GLOBAL DOS VENCIMENTOS. CONSTITUCIONALIDADE. OMISSÃO, CONTRADIÇÃO OU OBSCURIDADE. INEXISTÊNCIA. ERRO MATERIAL. INOCORRÊNCIA. EFEITOS INFRINGENTES. IMPOSSIBILIDADE. EMBARGOS DE DECLARAÇÃO DESPROVIDOS.'
Voto do Ministro Luiz Fux
'A discussão envolvendo o direito a percepção de quintos por ter exercido o cargo de Promotor Chefe fica prejudicada, uma vez que a manutenção dessa vantagem na forma definida no acórdão recorrido está em desacordo com decisões do Tribunal.
Com efeito, a jurisprudência dominante na Corte é no sentido de que inexiste direito adquirido a regime jurídico, de sorte que, uma vez preservado o montante global dos vencimentos, é constitucional a absorção de vantagens pessoais adquiridas em dado sistema normativo, pela adoção de remuneração paga mediante subsídio em parcela única.
Além disso, conforme se observa dos precedentes citados, o Tribunal entende que o regime de subsídio é incompatível com outras parcelas remuneratórias de natureza mensal.'
14. A mesma ideia tem orientado as decisões do Superior Tribunal de Justiça, conforme bem ilustra a ementa do Agravo Interno no Recurso Especial 1.233.179/RS:
'ADMINISTRATIVO. PROCURADORES FEDERAIS. QUINTOS E DÉCIMOS. ADICIONAL POR TEMPO DE SERVIÇO. CUMULAÇÃO. SUBSÍDIO. LEI 11.358/2006. MP 305/2006. IMPOSSIBILIDADE. DIREITO ADQUIRIDO. INEXISTÊNCIA.
1. É pacífico o entendimento desta Corte no sentido de que 'os servidores públicos não têm direito adquirido a regime de remuneração, mas sim à irredutibilidade de vencimento, não havendo falar em direito adquirido ao recebimento de adicionais ou vantagens pessoais após a edição da Lei 11.358/2006, que instituiu nova forma de remuneração por meio de subsídio fixado em parcela única' (AgRg no AREsp 770.103/RS, Rel. Ministro Benedito Gonçalves, Primeira Turma, julgado em 05/05/2016, DJe 16/05/2016) .'"
9.	Considerando o arcabouço normativo e jurisprudencial exposto no relatório precedente e neste voto, reitero minha adesão aos pareceres uniformes exarados nos atos no sentido de considerar ilegal o ato de Luis Antonio Camargo de Melo, negando-lhe registro.
ADMISSIBILIDADE
3.	Reiteram-se os exames de admissibilidade contidos nas peças 14 e 22 do SAR/Serur, em que se propôs o conhecimento dos recursos interpostos, nos termos do artigo 48 da Lei 8.443/1992, c/c os artigos 285 e 286, parágrafo único, do RI/TCU, suspendendo-se os efeitos dos itens 9.1, 9.3, 9.3.1, 9.3.1.2, 9.3.2 e 9.3.2.2 do Acórdão 1523/2022-TCU-Segunda Câmara. Observa-se que o Excelentíssimo Senhor Ministro Antonio Anastasia, mediante despachos de peças 20 e 25, concordou com a análise desta unidade técnica.
MÉRITO
4. Delimitação
4.1	Constitui objeto do presente recurso definir se:
	a) o TCU ingressou na esfera de competência privativa do CNMP;
	b) é legal a cumulação dos quintos com o subsídio aos membros do MPT;
	c) houve a incidência da decadência do direito deste Tribunal de julgar as presentes alterações de aposentadoria;
	d) se deve sobrestar o julgamento destes recursos;
	e) houve violação à irredutibilidade de vencimentos;
	f) houve violação ao princípio da vedação de interpretação retroativa;
	g) houve violação ao princípio da segurança jurídica; e
	h) deve haver a extinção progressiva da parcela de quintos.
5. Da competência privativa do TCU de julgar os atos de aposentadoria e da competência do CNMP
5.1.	O MPT entende que o TCU teria invadido a competência privativa do CNMP, com base nos seguintes argumentos:
5.2.	A Corte de Contas ingressa na esfera de regulamentação própria do Conselho Nacional do Ministério Público - CNMP e esvazia, por conseguinte, o conteúdo da norma constitucional prevista no art. 130-A, § 2º, I, de seguinte teor: 
Art. 130-A. O Conselho Nacional do Ministério Público compõe-se de quatorze membros nomeados pelo Presidente da República, depois de aprovada a escolha pela maioria absoluta do Senado Federal, para um mandato de dois anos, admitida uma recondução, sendo: 
[...] § 2° Compete ao Conselho Nacional do Ministério Público o controle da atuação administrativa e financeira do Ministério Público e do cumprimento dos deveres funcionais de seus membros, cabendo-lhe: 
I - zelar pela autonomia funcional e administrativa do Ministério Público, podendo expedir atos regulamentares, no âmbito de sua competência, ou recomendar providências.
5.3.	O exercício do poder regulamentar tem como foco, ao final, a preservação da própria unidade da instituição, princípio constitucional citado alhures. Ao editar a Resolução nº 09/2006, buscou o Conselho Nacional, mais uma vez, garantir a observância dos dispositivos constitucionais e assegurar a integridade do princípio da unidade ministerial. Dessa forma, a norma, em caráter geral, é aplicável a todo o Ministério Público, inclusive sob pena de responsabilidade.
5.4.	Ora, se compete ao Conselho Nacional o controle da atuação administrativa e financeira do Ministério Público, não podem seus regulamentos, editados com fundamento direto no preceito constitucional maior, ser afastados pelo Tribunal de Contas da União, sob pena de esvaziamento de suas atribuições, mediante indevida intervenção de uma instituição na esfera de atribuições afetas à outra, situação essa agravada pelo fato de possuírem, ambas, status constitucional.
5.5.	Há de se afirmar, portanto, que dentre aquelas competências atribuídas ao Conselho Nacional do Ministério Público, existe um núcleo sólido de atribuições, derivadas diretamente da Constituição, que não são suscetíveis de controle por parte do Tribunal de Contas da União. A tutela, em tais casos, caberia exclusivamente ao Supremo Tribunal Federal, nos termos que dispõe o artigo 102, inciso I, alínea "r", da Constituição de 1988.
5.6.	Oportuno destacar que, em recente pronunciamento, o Plenário do CNMP, ao julgar o Procedimento Interno de Comissão n° 337/2016-92, explicitou a impossibilidade de ingerência do TCU no controle da atuação administrativa e financeira do Ministério Público, por se tratar de atividade finalística do CNMP.
5.7.	Ao examinar procedimentos envolvendo conflitos de decisões em casos de controle administrativo e financeiro dos atos do Poder Judiciário, o Conselho Nacional de Justiça tem entendido que suas decisões devem prevalecer em face das decisões do Tribunal de Contas da União.
5.8.	Nesse espeque, com escopo na norma principiológica da especialidade, deve-se concluir que as decisões emanadas do Conselho Nacional do Ministério Público, tomadas no exercício de sua atividade finalística, prevalecem sobre as decisões exaradas por esse Tribunal de Contas da União, nos casos de controle da atuação administrativa e financeira do Ministério Público da União. 
5.9.	E a Resolução n° 9/2006, que regulamenta a forma de pagamento do subsídio aos membros do Ministério Público brasileiro e o respectivo teto remuneratório, com fundamento no art. 130-A, § 2°, I, da Constituição, insere-se inexoravelmente na esfera de atribuição finalística do CNMP.
Análise:
5.10.	É de mister observar que o TCU tem a competência privativa prevista no art. 71 da Lei Maior (verbis) :
Art. 71. O controle externo, a cargo do Congresso Nacional, será exercido com o auxílio do Tribunal de Contas da União, ao qual compete:
I - apreciar as contas prestadas anualmente pelo Presidente da República, mediante parecer prévio que deverá ser elaborado em sessenta dias a contar de seu recebimento;
II - julgar as contas dos administradores e demais responsáveis por dinheiros, bens e valores públicos da administração direta e indireta, incluídas as fundações e sociedades instituídas e mantidas pelo Poder Público federal, e as contas daqueles que derem causa a perda, extravio ou outra irregularidade de que resulte prejuízo ao erário público;
III - apreciar, para fins de registro, a legalidade dos atos de admissão de pessoal, a qualquer título, na administração direta e indireta, incluídas as fundações instituídas e mantidas pelo Poder Público, excetuadas as nomeações para cargo de provimento em comissão, bem como a das concessões de aposentadorias, reformas e pensões, ressalvadas as melhorias posteriores que não alterem o fundamento legal do ato concessório;
IV - realizar, por iniciativa própria, da Câmara dos Deputados, do Senado Federal, de Comissão técnica ou de inquérito, inspeções e auditorias de natureza contábil, financeira, orçamentária, operacional e patrimonial, nas unidades administrativas dos Poderes Legislativo, Executivo e Judiciário, e demais entidades referidas no inciso II;
V - fiscalizar as contas nacionais das empresas supranacionais de cujo capital social a União participe, de forma direta ou indireta, nos termos do tratado constitutivo;
VI - fiscalizar a aplicação de quaisquer recursos repassados pela União mediante convênio, acordo, ajuste ou outros instrumentos congêneres, a Estado, ao Distrito Federal ou a Município;
VII - prestar as informações solicitadas pelo Congresso Nacional, por qualquer de suas Casas, ou por qualquer das respectivas Comissões, sobre a fiscalização contábil, financeira, orçamentária, operacional e patrimonial e sobre resultados de auditorias e inspeções realizadas;
VIII - aplicar aos responsáveis, em caso de ilegalidade de despesa ou irregularidade de contas, as sanções previstas em lei, que estabelecerá, entre outras cominações, multa proporcional ao dano causado ao erário;
IX - assinar prazo para que o órgão ou entidade adote as providências necessárias ao exato cumprimento da lei, se verificada ilegalidade;
X - sustar, se não atendido, a execução do ato impugnado, comunicando a decisão à Câmara dos Deputados e ao Senado Federal;
XI - representar ao Poder competente sobre irregularidades ou abusos apurados.
§ 1º No caso de contrato, o ato de sustação será adotado diretamente pelo Congresso Nacional, que solicitará, de imediato, ao Poder Executivo as medidas cabíveis.
§ 2º Se o Congresso Nacional ou o Poder Executivo, no prazo de noventa dias, não efetivar as medidas previstas no parágrafo anterior, o Tribunal decidirá a respeito.
§ 3º As decisões do Tribunal de que resulte imputação de débito ou multa terão eficácia de título executivo.
§ 4º O Tribunal encaminhará ao Congresso Nacional, trimestral e anualmente, relatório de suas atividades (grifos acrescidos) .
5.11.	Assim, cabe a esta Egrégia Corte de Contas apreciar, para fins de registro, a legalidade dos atos concessórios de aposentadoria. Nesse mister, cumpre a este Tribunal, também, examinar a constitucionalidade desses atos concessórios.
5.12.	Nessa vereda, observou-se que o ato em reexame violou o art. 39, § 4º, da Constituição Federal, o que justificou o seu julgamento pela ilegalidade.
5.13.	Nesse mesmo sentido, convém citar as pertinentes observações formuladas pelo Min. Bruno Dantas no voto condutor do Acórdão 1121/2020-TCU-Plenário:
17. Quanto ao fato de o pagamento da parcela de quintos decorrer da Resolução 9/2006 do Conselho Nacional do Ministério Público, ressalto que isso não afasta a prerrogativa constitucional do TCU para apreciar atos sujeitos a registro. Aliás, importa frisar que, nos termos do art. 130-A, § 2º, inciso II, da Constituição Federal, a apreciação, pelo CNMP, da regularidade de atos administrativos praticados por membros ou órgãos do Ministério Público da União e dos Estados é feita sem prejuízo da competência do TCU. 
18. Não é demais lembrar que as atribuições do Congresso Nacional, em sede de controle externo, exercidas com o auxílio do Tribunal de Contas da União, decorrem diretamente do texto constitucional, restando clara, no art. 71, inciso III, da Carta Magna, a competência da Corte de Contas para verificar a aderência de atos de aposentadoria à legislação aplicável.
19. Significa dizer, portanto, que a regularidade dos referidos atos administrativos deve ser verificada pelo CNMP e pelo TCU, sendo que a competência de um não afasta a do outro, uma vez que realizadas sob óticas e com finalidades diferentes. Trata-se da chamada competência concorrente disjuntiva, ou seja, que recai sobre ambos os órgãos e que permite a atuação individual de cada um, de modo que a adequação de tais atos está sujeita à crítica dos dois. No caso, a manifestação do TCU pela negativa de registro é suficiente para afastar os pagamentos indevidos.
5.14.	Nesse sentir, não há falar-se que o TCU invadiu o leque de atribuições do CNMP, eis que agiu de conformidade com a sua competência privativa prevista na Constituição.
5.15.	Nessa ordem de ideias, opina-se pela rejeição dos argumentos apresentados pelo MPT.
6. Da cumulação dos quintos com os subsídios
6.1.	Os recorrentes entendem que a jurisprudência do STF é dissonante da adotada no acórdão ora recorrido, com base nos seguintes argumentos:
6.2.	O pagamento da vantagem pessoal decorrente de incorporação de "quintos" encontra respaldo na Resolução Normativa do Conselho Nacional do Ministério Público, que, diante da competência estabelecida pelo artigo 130-A, § 2º, incisos I e II da CF/88, deve ser observada obrigatoriamente, enquanto estiver em vigor.
6.3.	Importa registrar, com destaque, que o Supremo Tribunal Federal adotou posicionamento claro no sentido de que o recebimento cumulativo das parcelas em cotejo é possível, desde que ocorra dentro do limite do teto constitucional.
6.4.	A controvérsia acerca do pagamento da parcela remuneratória denominada quintos aos membros do Ministério Público da União é, atualmente, debatida tanto no âmbito do TCU, conforme anteriormente demonstrado, quanto no do STF. Neste, tramita a ADI 3.834, por meio da qual se intenta a declaração de inconstitucionalidade do art. 4°, inciso V, da Resolução CNMP n° 9/2006, por suposta ofensa ao que preconiza o art. 39, § 4°, da Constituição da República. 
6.5.	Ocorre que, até o momento, sequer foi proferida decisão liminar suspendendo os efeitos da norma. Diante disso, percebe-se que o inciso V do artigo 4º da Resolução no 9/2006 do CNMP encontra-se válido, nem o STF e o TCU firmaram entendimento definitivo sobre o tema, de modo que, considerando a presunção de legitimidade da norma administrativa, todos os membros em atividade que preenchem os requisitos legais recebem a referida vantagem pessoal.
Análise:
6.6.	Pede-se vênia para novamente citar as considerações do Excelentíssimo Senhor Ministro Bruno Dantas, relator do Acórdão 1121/2020-TCU-Plenário, que em seu voto citou as seguintes deliberações do STF e do STJ, que informam o entendimento desses tribunais superiores sobre a matéria ora em discussão:
Um bom exemplo dessa intelecção é a decisão exarada pelo STF nos autos do RE 798.827/DF, por ocasião de embargos de declaração no agravo regimental, nos seguintes termos:
"Ementa: EMBARGOS DE DECLARAÇÃO NO AGRAVO REGIMENTAL NO RECURSO EXTRAORDINÁRIO. ADMINISTRATIVO. MEMBROS DO MINISTÉRIO PÚBLICO. VENCIMENTOS: VANTAGENS PESSOAIS CUMULADAS COM SUBSÍDIO MENSAL. DIREITO ADQUIRIDO A REGIME JURÍDICO. INEXISTÊNCIA. ABSORÇÃO PELO SUBSÍDIO. PRESERVAÇÃO DO MONTANTE GLOBAL DOS VENCIMENTOS. CONSTITUCIONALIDADE. OMISSÃO, CONTRADIÇÃO OU OBSCURIDADE. INEXISTÊNCIA. ERRO MATERIAL. INOCORRÊNCIA. EFEITOS INFRINGENTES. IMPOSSIBILIDADE. EMBARGOS DE DECLARAÇÃO DESPROVIDOS."
Voto do Ministro Luiz Fux
"A discussão envolvendo o direito a percepção de quintos por ter exercido o cargo de Promotor Chefe fica prejudicada, uma vez que a manutenção dessa vantagem na forma definida no acórdão recorrido está em desacordo com decisões do Tribunal.
Com efeito, a jurisprudência dominante na Corte é no sentido de que inexiste direito adquirido a regime jurídico, de sorte que, uma vez preservado o montante global dos vencimentos, é constitucional a absorção de vantagens pessoais adquiridas em dado sistema normativo, pela adoção de remuneração paga mediante subsídio em parcela única.
Além disso, conforme se observa dos precedentes citados, o Tribunal entende que o regime de subsídio é incompatível com outras parcelas remuneratórias de natureza mensal."
12.	A mesma ideia tem orientado as decisões do Superior Tribunal de Justiça, conforme bem ilustra a ementa do Agravo Interno no Recurso Especial 1.233.179/RS:
"ADMINISTRATIVO. PROCURADORES FEDERAIS. QUINTOS E DÉCIMOS. ADICIONAL POR TEMPO DE SERVIÇO. CUMULAÇÃO. SUBSÍDIO. LEI 11.358/2006. MP 305/2006. IMPOSSIBILIDADE. DIREITO ADQUIRIDO. INEXISTÊNCIA.
1. É pacífico o entendimento desta Corte no sentido de que 'os servidores públicos não têm direito adquirido a regime de remuneração, mas sim à irredutibilidade de vencimento, não havendo falar em direito adquirido ao recebimento de adicionais ou vantagens pessoais após a edição da Lei 11.358/2006, que instituiu nova forma de remuneração por meio de subsídio fixado em parcela única' (AgRg no AREsp 770.103/RS, Rel. Ministro Benedito Gonçalves, Primeira Turma, julgado em 05/05/2016, DJe 16/05/2016) ."
6.7.	Posta assim a questão, ganha corpo óbice instransponível o pagamento cumulativo de quintos/décimos juntamente com o subsídio para membros do MPT e, por via de consequência, os argumentos apresentados pelos recorrentes devem ser rejeitados.
7. Da decadência
7.1.	O interessado aduz que teria incidido a decadência, com base no seguinte argumento:
7.2.	O acórdão impugnado não traz qualquer menção ao exame e à não aplicação da decadência para que Administração Pública aprecie e decrete a ilegalidade vislumbrada, relativamente à incorporação dos "quintos" à remuneração da embargante, sendo que "a vantagem focalizada não constitui vantagem pecuniária nova, introduzida nos proventos do requerente no ato de aposentadoria, mas sim um direito adquirido que vinha sendo percebido, legalmente, desde que deixou o exercício da função comissionada de Procurador Chefe, contando-se tal direito, no mínimo, desde o ano de 2001, no âmbito do MPT".
7.3.	A decadência, no caso, em resumo, tem como "dies a quo" a data em que o recorrente teve a vantagem incorporada, ainda na ativa, não podendo ser postergada para a data da aposentação, uma vez que não se trata de outra nem de nova vantagem.
7.4.	A ultrapassagem desse prazo fatal, considerado esse "dies a quo", não foi objeto de análise no v. acórdão impugnado, de modo que o requerente indica que não pode ter o corte da referida parcela por conta da decadência, tendo assim sua consequente homologação de aposentadoria, tal como editado.
Análise:
7.5.	Não há que falar em decadência no presente caso, pois só se materializa quanto o ato tiver sido disponibilizado há mais de 5 anos ao Tribunal, conforme tese de repercussão geral (tema 445) fixada no bojo no RE 636.553, de relatoria do Min. Gilmar Mendes, do STF:
Em atenção aos princípios da segurança jurídica e da confiança legítima, os Tribunais de Contas estão sujeitos ao prazo de 5 anos para o julgamento da legalidade do ato de concessão inicial de aposentadoria, reforma ou pensão, a contar da chegada do processo à respectiva Corte de Contas. (destacou-se) 
7.6.	No presente caso, o ato foi disponibilizado ao Tribunal em 06/06/2018 (peça 3) e apreciado na Sessão Extraordinária da c. 2ª Câmara de 5/4/2022 (peça 8) , portanto, em prazo inferior a 5 anos.
7.7.	Por todo o exposto, deve-se rejeitar o argumento apresentado.
8. Do sobrestamento do processo
8.1.	O interessado entende que este processo deva ser sobrestado, com base nos seguintes argumentos:
8.2.	É por meio da decisão acerca da modulação dos efeitos discutida no processo TC Processo 027.914/2013-5 que este Tribunal definirá se é possível ou não determinar a supressão imediata de alguma parcela do servidor aposentado, ou se a extinção do pagamento dessa parcela deverá ocorrer de forma gradativa, por meio da compensação. 
8.3.	Assim, imprescindível aguardar o julgamento desta proposta de modulação e a decisão nos Processo 017.382/2006-7, para só então decidir acerca do tratamento que deverá ser dado à parcela de quintos do recorrente em eventual declaração de ilegalidade do seu recebimento.
Análise:
8.4.	A questão da percepção de subsídios juntamente com quintos/décimos em proventos de aposentadoria de membros do Ministério Público não se encontra sobrestada, tendo o TCU, em diversos julgados, se manifestado pela ilegalidade (cf., e.g., Acórdão 1349/2020-TCU-Plenário) .
8.5.	Convém mencionar, ainda, que a alegação da necessidade de aguardo do julgamento dos recursos interpostos nos autos do TC Processo 017.382/2006-7 para deliberação dos casos concretos de aposentadoria de membros do MPU não é nova e já foi rechaçada no âmbito do Tribunal, conforme se extrai do seguinte excerto do voto condutor do Acórdão 9369/2017-TCU-Segunda Câmara: 
16. Finalmente, no que concerne à petição da Associação Nacional dos Procuradores do Trabalho (ANPT) - peça 88, requerendo o sobrestamento dos presentes autos até o julgamento final do Acórdão 3332/2015-TCU-Plenário (processo TC-Processo 017.382/2006-7) , tendo em vista que a suposta identidade do objeto de ambos, qual seja, possibilidade de incorporação de vantagem pessoal denominada "quintos", poderia ocasionar a prolação de decisões conflitantes sobre a mesma matéria, creio ser medida processual desnecessária. Diante disso, faço considerações que também servem para refutar algumas alegações dos embargantes acima referidos.
17. Primeiro, repito, embargos são espécie recursal que não pode ser impetrada tendo como norte/parâmetro outra deliberação. Segundo, além da vantagem "quintos", aqui também se discute matéria relacionada à incorporação de tempo de serviço advocatício sem o necessário recolhimento das respectivas contribuições previdenciárias, o que desfaz a alegação de similaridade de objetos no processo TC-Processo 017.382/2006-7 e nestes autos. E, terceiro e principalmente, o processo mencionado pela ANPT vem sendo objeto de diversos embargos, tais quais os em apreciação, com argumentos em parte similares, sem que tenham, nenhum, mudado o mérito do que se discute nestes autos, no caso a impossibilidade de recebimento de quintos juntamente coma remuneração por subsídio, na linha do que decidiu o STF (RE 587371/DF, voto do relator, ministro Teori Zavascki) . A título de esclarecimento sobre o tema, bem lembra a unidade técnica,
"45. Ressalta-se, ainda, que esta Corte de Contas, em processo de representação (TC Processo 017.382/2006-7) , mediante Acórdão 3332/2015-TCU-Plenário, diante de pagamentos irregulares, determinou no item 9.3 que os órgãos integrantes do Ministério Público da União passem a remunerar seus membros exclusivamente por meio de subsídio em parcela única, conforme disposto no art. 39, §4º, da Constituição Federal, ressalvadas as verbas de caráter indenizatório, dentre as quais não se incluem aquelas decorrentes da incorporação de 'quintos/décimos' e do pagamento de 'opção', previstas no inciso V do art. 4º da Resolução CNMP 9/2006. Referida decisão foi objeto de vários embargos de declaração, cujas propostas, que contaram com anuência do Ministério Público junto ao TCU, foram no sentido de conhecê-los e rejeitá-los. Atualmente, o TC-Processo 017.382/2006-7 se encontra no gabinete da Ministra Relatora Ana Arraes, aguardando o seu pronunciamento." 
	(grifo acrescido) 
8.6.	Registra-se que nos autos do TC Processo 017.382/2006-7 ainda estão pendentes de deliberação pelo Tribunal os pedidos de reexame interpostos pela Procuradoria-Geral da República-PGR, pela Associação Nacional dos Procuradores da República-ANPR, pela Associação Nacional dos Procuradores do Trabalho-ANPT, pela Associação do Ministério Público Militar-ANMPM, pela Associação do Ministério Público do Distrito Federal e Territórios-AMPDFT, pelo Ministério Público do Distrito Federal e Territórios-MPDFT, pelo Ministério Público Militar-MPM e pelo Ministério Público do Trabalho-MPT contra o Acórdão 3332/2015-TCU-Plenário, mantido pelo Acórdão 1741/2016-TCU-Plenário.
8.7.	Menciona-se, por fim, que não há pendência nos autos do TC Processo 027.914/2013-5, sendo que o recurso foi apreciado pelo Acórdão 3226/2020-TCU-Plenário, mas sem interferência no presente caso, pois o referido processo versou sobre situação específica de servidores inativos dos quadros da Secretaria do TCU.  
8.8.	Assim, opina-se pela rejeição dos argumentos apresentados pelo recorrente.
9. Da irredutibilidade de vencimentos
9.1.	O interessado aduz que teria havido violação ao princípio da irredutibilidade de vencimentos, com base nos seguintes argumentos:
9.2.	A subtração do pagamento das vantagens oriundas da parcela dos quintos/décimos, já incorporadas aos proventos de inatividade, viola frontalmente o princípio da irredutibilidade dos vencimentos, inscrito no artigo 37, inciso XV, da CF/88.
Análise:
9.3.	No que tange a uma possível violação ao princípio da irredutibilidade salarial, destaca-se que, de acordo com o e. STF, não há óbice à redução de proventos caso alguma parcela/vantagem esteja sendo paga ao arrepio da lei, nos termos do entendimento proferido no âmbito do MS 25.552, de relatoria da Ministra Cármen Lúcia, verbis: 
EMENTA: MANDADO DE SEGURANÇA. ATO DO TRIBUNAL DE CONTAS DA UNIÃO. APOSENTADORIA DE MAGISTRADO.[...]. DECADÊNCIA ADMINISTRATIVA E OFENSA AO PRINCÍPIO DA IRREDUTIBILIDADE DE SALÁRIOS NÃO CONFIGURADAS. [...]3. O Supremo Tribunal Federal pacificou entendimento de que, sendo a aposentadoria ato complexo, que só se aperfeiçoa com o registro no Tribunal de Contas da União, o prazo decadencial da Lei n. 9.784/99 tem início a partir de sua publicação. Aposentadoria do Impetrante não registrada: inocorrência da decadência administrativa. 4. A redução de proventos de aposentadoria, quando concedida em desacordo com a lei, não ofende o princípio da irredutibilidade de vencimentos. Precedentes. 5. Segurança denegada (grifos acrescidos) .
9.4.	Por conseguinte, opina-se pela rejeição dos argumentos apresentados pelo interessado.
10. Da violação ao princípio da vedação de interpretação retroativa
10.1.	O interessado aduz que teria havido a violação ao princípio da vedação de interpretação retroativa, com base nos seguintes argumentos:
10.2.	Note-se que a Lei 9.784, de 1999, impede que se aplique retroativamente a nova interpretação da norma administrativa, conforme se extrai de seu artigo 2º, parágrafo único, inciso XIII: Art. 2º (...) Parágrafo único. Nos processos administrativos serão observados, entre outros, os critérios de: (...) XIII - interpretação da norma administrativa da forma que melhor garanta o atendimento do fim público a que se dirige, vedada aplicação retroativa de nova interpretação. (grifou-se) 
10.3.	Embora vedada, a decisão ora impugnada promoveu a aplicação retroativa de nova interpretação da norma, fazendo retroagir a nova orientação adotada pela Corte de Contas para atingir situações já consolidadas, como é o caso da aposentadoria cuja legalidade já havia sido declarada por esta Corte após a instituição do regime de subsídios para os membros do Ministério Público.
10.4.	Com efeito, aplica-se a regra do artigo 24 da Lei de Introdução às Normas do Direito Brasileiro para preservar os servidores que contavam com a legalidade do recebimento dada a orientação geral plenamente constituída à época.
10.5.	Logo, se esta nova interpretação fixada pela Corte de Contas for mantida e aplicada ao caso, não há dúvidas de que o inciso XIII do parágrafo único do art. 2º da Lei 9.784, de 1999 e o artigo 24 da Lei de Introdução às normas do Direito brasileiro restarão violados.
Análise:
10.6.	No que tange ao art. 2º, parágrafo único, XIII, da Lei 9.784/1999, o qual veda a aplicação retroativa de nova interpretação, é de se ter presente que o TCU dispõe de Lei Orgânica e Regimento Interno, sendo que a Lei do Processo Administrativo pode ser aplicada naquilo que for compatível com o regramento próprio desta Corte de Contas.
10.7. 	Nessa senda, é de se ressaltar que o art. 260, § 2º, do Regimento Interno deste Tribunal assim dispõe:
§ 2º O acórdão que considerar legal o ato e determinar o seu registro não faz coisa julgada administrativa e poderá ser revisto de ofício pelo Tribunal, com a oitiva do Ministério Público e do beneficiário do ato, dentro do prazo de cinco anos da apreciação, se verificado que o ato viola a ordem jurídica, ou a qualquer tempo, no caso de comprovada má-fé.
10.8.	Nesse quadro, o argumento de que teria havido violação ao princípio da vedação de aplicação retroativa de nova interpretação deve ser rechaçado por três razões:
i) não há direito adquirido à exegese;
ii) não houve o registro do ato de aposentadoria do interessado, de tal arte a não se aplicar a máxima de que a "modificação posterior de jurisprudência não alcançaria as situações consolidadas à luz de critério interpretativo anterior". Isto porque poder-se-ia falar em situação consolidada apenas quando o ato de concessão recebe o registro do TCU, por ser ato complexo;
iii) o acórdão que julgar legal o ato de aposentadoria e determinar o seu registro não faz coisa julgada administrativa, nos termos do § 2º do art. 260 do Regimento Interno deste Tribunal.
10.9.	Demais, disso, não se examina norma de conteúdo indeterminado, conforme previsto no art. 1º da Lei 13.655/2018, que promoveu alteração na Lei de Introdução ao Direito Brasileiro (art. 23 da LINDB - Decreto-lei 4.657/1942) .
10.10.	Em virtude dessas considerações, é de se rejeitar os argumentos apresentados pelo interessado.
11. Da segurança jurídica
11.1.	O interessado aduz que teria havido violação ao princípio da segurança jurídica, com base nos seguintes argumentos:
11.2.	A pretendida supressão de parcela incluída nos proventos de aposentadoria esbarra também no princípio da proteção à segurança jurídica.
11.3.	Partindo dessa proposição, Canotilho considera os princípios da segurança jurídica e da proteção da confiança como elementos constitutivos do Estado de Direito, indispensáveis à estabilidade das relações sociais. Explica o jurista que a segurança jurídica e a proteção da confiança - que reunidos formam o princípio geral da segurança jurídica em sentido amplo - são postulados de observância obrigatória perante qualquer ato de qualquer poder, seja executivo, legislativo ou Judiciário.
11.4.	Essa também é a posição consolidada pela jurisprudência, no sentido de que situações resultantes de ato administrativo ou judiciais devem ser convalidados, não só pela aquisição de direitos dos servidores públicos (art. 5º, XXXVI, da Constituição da República) , como também pelo fato de a aquisição do direito ter sido consumado pelo manto da boa-fé.
Análise:
11.5.	Sobre o princípio da segurança jurídica, cabe lembrar que a sedimentada jurisprudência da Suprema Corte é no sentido de classificar como ato complexo a concessão de aposentadoria, reforma ou pensão, consoante os seguintes julgados (RMS 3881/SP, MS 19875/DF, RE 195861/ES e MS 23665/DF) .
11.6.	Assim, sendo o ato de aposentadoria complexo, este somente passa a estar plenamente formado (perfeito) , válido (aferição da legalidade com reflexo de definitividade perante a Administração) e eficaz (plenamente oponível a terceiros, deixando de apresentar executoriedade provisória) quando recebe o registro pela Corte de Contas. Tal entendimento decorre do disposto no inciso III do art. 71 da Constituição Federal, que estabelece que compete ao Tribunal de Contas da União apreciar, para fins de registro, a legalidade dos atos de admissão, assim como a concessão de aposentadoria, reforma ou pensão.
11.7.	Nessa perspectiva, impõe-se reconhecer que referido ato possui natureza precária, razão pela qual, até que haja o efetivo julgamento e o consequente registro pela Corte de Contas, não há que se falar em ato jurídico perfeito, tendo em vista a ausência de aperfeiçoamento e definitividade do ato.
11.8.	A propósito do tema, colaciona-se entendimento esposado pela Corte Constitucional ao decidir no âmbito do RE-195.861/ES:
APOSENTADORIA - ATO ADMINISTRATIVO DO CONSELHO DA MAGISTRATURA - NATUREZA - COISA JULGADA ADMINISTRATIVA - INEXISTÊNCIA. O ato de aposentadoria exsurge complexo, somente se aperfeiçoando com o registro perante a Corte de Contas. Insubsistência da decisão judicial na qual assentada, como óbice ao exame da legalidade, a coisa julgada administrativa. (grifos acrescidos) 
11.9.	No caso em apreço, não houve o respectivo registro em razão da constatação de ilegalidade no ato, o que afasta, por si só, a presunção de legitimidade do ato administrativo que concedeu o benefício ao recorrente, não havendo, assim, que se falar em violação da segurança jurídica, de proteção da confiança, de direito adquirido ou de razoabilidade. 
11.10.	Quanto à boa-fé do interessado, tenha-se presente que foi considerada ao se dispensar a devolução dos valores indevidamente recebidos, nos termos do subitem 9.2 do acórdão recorrido.
11.11.	É sobremodo importante ressaltar que este Tribunal tem o poder/dever de apreciar, para fins de registro, os atos de pensão civil na esfera federal, nos termos do art. 71 da Lei Maior. Esta prerrogativa não pode ser infirmada pela sobreposição dos princípios da razoável duração do processo e da eficiência na Administração Pública.
11.12.	Posta assim a questão, é de se opinar pela rejeição dos argumentos apresentados pelo interessado.
12.	Da extinção progressiva da parcela de quintos
12.1.	O interessado aduz que deve haver a extinção progressiva da parcela de quintos, com base nos seguintes argumentos:
12.2.	Subsidiariamente, na hipótese permanecer o equivocado entendimento de se considerar ilegal o pagamento da parcela referente aos quintos, é necessário que a extinção da parcela ocorra de forma progressiva, por meio da compensação pelos aumentos salariais da carreira a qual pertencia o interessado, por meio de rubrica pessoal.
Análise:
12.3.	A modulação pretendida ocorre tão somente para os atos já registrados por esta Corte de Contas, conforme se depreende do subitem 9.3 do Acórdão 2988/2018-TCU-Plenário, nestes termos:
9.3. determinar à Secretaria-Geral de Administração que transforme em vantagem pessoal, passível de absorção pelos reajustes específicos concedidos às carreiras a que pertencem os servidores deste Tribunal, a retribuição parcial da função comissionada ("opção") paga a inativos e pensionistas cujos proventos são calculados com base na remuneração do servidor ativo e cujos atos concessórios já tenham sido objeto de registro.
12.4.	Assim, é de se concluir que a modulação somente ocorre para os casos em que os atos concessórios de aposentadoria já foram registrados. Ora, no caso em reexame, o ato administrativo é precário, vez que não houve o respectivo registro em razão da constatação de ilegalidade, o que afasta, por si só, a presunção de legitimidade do ato administrativo que concedeu o benefício ao interessado e, por via de consequência, não há que se falar em modulação dos efeitos do acórdão recorrido.
12.5.	Nessa ordem de ideias, propõe-se a rejeição dos argumentos apresentados pelo interessado.
CONCLUSÃO
13.	Diante do exposto, conclui-se que: 
	a) o TCU não ingressou na esfera de competência privativa do CNMP;
	b) é ilegal a cumulação dos quintos com o subsídio aos membros do MPT;
	c) não houve a incidência da decadência do direito deste Tribunal de julgar a presente alteração de aposentadoria;
	d) não se deve sobrestar o julgamento destes recursos;
	e) não houve violação à irredutibilidade de vencimentos;
	f) não houve violação ao princípio da vedação de interpretação retroativa;
	g) não houve violação ao princípio da segurança jurídica; e
	h) as parcelas de quintos/décimos já foram absorvidas pelos sucessivos reajustes na carreira da qual integrava o interessado.
13.1.	Ex positis, opina-se pela negativa de provimento dos presentes recursos.
PROPOSTA DE ENCAMINHAMENTO
14.	Diante do exposto, com base no art. 48 da Lei n. 8.443/92, submete-se o presente processo à consideração superior, propondo-se a adoção das seguintes medidas:
	a) conhecer dos presentes pedidos de reexame, para, no mérito, negar-lhes provimento;
	b) informar aos recorrentes e demais interessados do acórdão a ser proferido, destacando que o relatório e o voto que o fundamentam podem ser acessados por meio do endereço eletrônico www.tcu.gov.br/acordaos."
É o Relatório.

Rudi Meira Cassel (22256/OAB-DF), representando Luís Antônio Camargo de Melo.

Procurador Júlio Marcelo de Oliveira.

APOSENTADORIA. PAGAMENTO CONCOMITANTE DE SUBSÍDIOS E "QUINTOS". NEGATIVA DE REGISTRO. PEDIDO DE REEXAME. ARGUMENTOS INSUFICIENTES A MODIFICAR O JULGADO. NEGATIVA DE PROVIMENTO.

APOSENTADORIA (APOS)

Unidade de Auditoria Especializada em Recursos (AudRecursos).

Em análise pedidos de reexame interpostos pelo Ministério Público do Trabalho (MPT) e por Luis Antônio Camargo de Melo, contra o Acórdão 1523/2022-TCU-Segunda Câmara, de relatoria do Ministro Augusto Nardes, mediante o qual este Tribunal considerou ilegal o ato de aposentadoria do interessado.
2.	Conforme o voto condutor da deliberação questionada, a negativa de registro ocorreu pelo fato de o cargo do inativo ser remunerado por subsídio, "segundo pacífica jurisprudência desta Corte de Contas, a remuneração por subsídio deve ocorrer por meio de parcela única (art. 39, § 4º, da Constituição Federal) , ressalvadas as verbas de caráter indenizatório, entre as quais não se incluem as decorrentes da incorporação de quintos ou décimos."
3. 	Quanto à admissibilidade, reitero minha decisão monocrática (peças 20 e 25) no sentido de conhecer do recurso, porquanto cumpridos os requisitos previstos nos arts. 33 e 48 da Lei 8.443/1992, c/c os arts. 285 e 286 do Regimento Interno do TCU.
4. 	Em suas peças recursais, os recorrentes apresentaram as alegações assim descritas pela AudRecursos: a) o TCU ingressou na esfera de competência privativa do Conselho Nacional do Ministério Público (CNMP) ; b) é legal a cumulação dos quintos com o subsídio aos membros do MPT; c) decadência do direito deste Tribunal de julgar a alteração de aposentadoria; d) deve-se sobrestar o julgamento destes recursos; e) violação à irredutibilidade de vencimentos; f) violação ao princípio da vedação de interpretação retroativa; g) violação ao princípio da segurança jurídica; e h) se permanecer o entendimento pela ilegalidade, deve haver a extinção progressiva da parcela de quintos.
5.	Desde já, manifesto, pelos motivos que exponho a seguir, minha concordância com o posicionamento uniforme exarado pela unidade técnica e adoto os fundamentos utilizados como razões de decidir.
6.	Inicio transcrevendo o art. 39, § 4º, da Constituição Federal, que veda, aos agentes públicos remunerados por subsídio, o acréscimo de qualquer outra espécie remuneratória, nestes termos:
Art. 39. A União, os Estados, o Distrito Federal e os Municípios instituirão conselho de política de administração e remuneração de pessoal, integrado por servidores designados pelos respectivos Poderes.  
 (...) 
§ 4º O membro de Poder, o detentor de mandato eletivo, os Ministros de Estado e os Secretários Estaduais e Municipais serão remunerados exclusivamente por subsídio fixado em parcela única, vedado o acréscimo de qualquer gratificação, adicional, abono, prêmio, verba de representação ou outra espécie remuneratória, obedecido, em qualquer caso, o disposto no art. 37, X e XI. (Grifos acrescidos) 
7. 	Com base nesse dispositivo, a jurisprudência deste Tribunal é sólida pela impossibilidade da percepção, por agentes públicos remunerados por meio de subsídios, de parcelas adicionais (como é o caso dos quintos/décimos) , com exceção às parcelas de caráter indenizatório ou de parcela complementar criada para evitar a redução remuneratória. A título de exemplo, cito os recentes Acórdão 735/2021-TCU-Plenário, relator Ministro Marcos Bemquerer, 707/2021-TCU-Plenário, relator Ministro Benjamin Zymler, 5.371/2021-TCU-1ª Câmara, relator Ministro Marcos Bemquerer, 3.549/2021-TCU-1ª Câmara, relator Ministro Augusto Sherman, 3.000/2021-TCU-2ª Câmara, relator Ministro Raimundo Carreiro. 
8.	Não há como prosperar também o argumento de que a esfera de competências do Conselho Nacional do Ministério Público (CNMP) teria sido invadida pelo TCU. Vale assinalar que a própria Constituição Federal, art. 130-A, § 2º, II, apresentado na sequência, estabelece expressamente que as atribuições do conselho relativas a atos administrativos devem ser exercidas sem prejuízo das competências dos Tribunais de Contas:
Art. 130-A. O Conselho Nacional do Ministério Público compõe-se de quatorze membros nomeados pelo Presidente da República, depois de aprovada a escolha pela maioria absoluta do Senado Federal, para um mandato de dois anos, admitida uma recondução, sendo:
 (...) 
§ 2º Compete ao Conselho Nacional do Ministério Público o controle da atuação administrativa e financeira do Ministério Público e do cumprimento dos deveres funcionais de seus membros, cabendo lhe:
 (...) 
II - zelar pela observância do art. 37 e apreciar, de ofício ou mediante provocação, a legalidade dos atos administrativos praticados por membros ou órgãos do Ministério Público da União e dos Estados, podendo desconstituí-los, revê-los ou fixar prazo para que se adotem as providências necessárias ao exato cumprimento da lei, sem prejuízo da competência dos Tribunais de Contas;
 (...) 
9. 	Ainda a esse respeito, ressalto que o aludido entendimento foi adotado no Acórdão 735/2021-TCU-Plenário, relator Ministro Marcos Bemquerer, e no Acórdão 1121/2020-TCU-Plenário, relator Ministro Bruno Dantas, que assim se manifestou em seu voto:
17. Quanto ao fato de o pagamento da parcela de quintos decorrer da Resolução 9/2006 do Conselho Nacional do Ministério Público, ressalto que isso não afasta a prerrogativa constitucional do TCU para apreciar atos sujeitos a registro. Aliás, importa frisar que, nos termos do art. 130-A, § 2º, inciso II, da Constituição Federal, a apreciação, pelo CNMP, da regularidade de atos administrativos praticados por membros ou órgãos do Ministério Público da União e dos Estados é feita sem prejuízo da competência do TCU.
18. Não é demais lembrar que as atribuições do Congresso Nacional, em sede de controle externo, exercidas com o auxílio do Tribunal de Contas da União, decorrem diretamente do texto constitucional, restando clara, no art. 71, inciso III, da Carta Magna, a competência da Corte de Contas para verificar a aderência de atos de aposentadoria à legislação aplicável.
19. Significa dizer, portanto, que a regularidade dos referidos atos administrativos deve ser verificada pelo CNMP e pelo TCU, sendo que a competência de um não afasta a do outro, uma vez que realizadas sob óticas e com finalidades diferentes. Trata-se da chamada competência concorrente disjuntiva, ou seja, que recai sobre ambos os órgãos e que permite a atuação individual de cada um, de modo que a adequação de tais atos está sujeita à crítica dos dois. No caso, a manifestação do TCU pela negativa de registro é suficiente para afastar os pagamentos indevidos." (Grifos acrescidos) .
10. 	Não prospera o pedido de sobrestamento da tramitação deste processo até o julgamento definitivo do TC 017.382/2006-7. Ressalto que no referido processo, o TCU manifestou-se de forma idêntica à manifestada nestes autos (Acórdãos 3.332/2015 e 1.741/2016, ambos do Plenário) e, neste momento, fundamenta-se o entendimento tendo como preceito a Constituição Federal e na exegese do Supremo Tribunal Federal.
11.	Tampouco pode ser aceita a alegação de desrespeito ao princípio da irredutibilidade de vencimentos. Quanto a essa questão, há firme jurisprudência nesta Corte de Contas, cuja compreensão é a de que não há ofensa ao referido preceito constitucional quando ocorre a exclusão de parcela concedida em desacordo com a lei (Acórdão 2958/2018-TCU-Plenário e 9.366/2020-TCU-1ª Câmara, ambos relatados pelo Ministro Bruno Dantas e 923/2018-TCU-2ª Câmara, relator Ministro José Múcio Monteiro) . Anoto ainda que se extrai essa mesma intelecção de deliberação do STF no MS 25.552, relatora Ministra Cármen Lúcia, Pleno, DJe de 30/5/2008.
12.	Quanto à modulação dos efeitos do acórdão recorrido para que sejam mantidos os pagamentos inquinados até sua absorção integral por futuros reajustes concedidos, reforço entendimento desta Corte de que a modulação deve ser adotada somente nos atos que já foram registrados no TCU, nos mesmos moldes dos precedentes relativos à manutenção da parcela "opção", a exemplo do Acórdão 2988/2018-TCU-Plenário. Contudo, esse não é o caso do ato em questão, o que impede a modulação pretendida.
12. 	Feitas essas breves considerações, em adesão à proposta da AudRecursos, ratificada pelo Ministério Público junto ao TCU, posiciono-me por conhecer e negar provimento aos pedidos de reexame interpostos pelo MPT e por Luis Antônio Camargo de Melo, contra o Acórdão 1523/2022-TCU-Segunda Câmara, de relatoria do Ministro Augusto Nardes.
TCU, Sala das Sessões, em 21 de março de 2023.
ANTONIO ANASTASIA 
Relator